臺灣苗栗地方法院刑事判決　　　　　　　　　　　　　　九十年度訴字第二二四號
　　公　訴　人　臺灣苗栗地方法院檢察署檢察官
　　被　　　告　甲○○
右列被告因誣告案件，經檢察官提起公訴（九十年度偵字第三五００號），本院判決
如左：
    主   文
甲○○無罪。
    理   由
一、公訴意旨略以：被告甲○○前於民國八十九年九月二十二日下午四時許，駕車行
    經苗栗縣苗一二六線與台十三甲線交岔路口，因違規闖紅燈，遭苗栗縣警察局竹
    南分局新港派出所員警徐鴻森攔下，並要求出示證件以掣發罰單，明知徐鴻森已
    向其要求出示證件，竟拒不出示證件，隨即駕車離去，徐鴻森乃逕行舉發甲○○
    ，並於苗栗縣警察局舉發違反道路交通管理事件通知單上記載：「１、闖紅燈。
    ２、不服稽查取締駕車離去經攔停後拒出示證件」，詎甲○○竟意圖使徐鴻森受
    刑事處分，而於九十年四月十六日下午三時許，至臺灣苗栗地方法院檢察署誣告
    徐鴻森偽造文書，指徐鴻森在上開違規單上捏造第二點「不服稽查取締駕車離去
    經攔停後拒出示證件」，復接續同一之犯意，於同年七月十一日下午二時許，在
    同署，再次誣指：徐鴻森攔下伊後，未叫伊出示證件，即捏造罰單上第二點「不
    服稽查取締駕車離去經攔停後拒出示證件」，並誣告徐鴻森偽造文書，因認被告
    涉有犯刑法第一百六十九條第一項之誣告罪嫌。
二、按犯罪事實應依證據認定之，無證據不得推定其犯罪事實，又不能證明被告犯罪
    者，應諭知無罪之判決，刑事訴訟法第一百五十四條、第三百零一條第一項分別
    定有明文。而認定被告有罪之事實，應憑證據，如未能發現相當之證據，或證據
    不足以證明，自不能以推測或擬制之方法，以為裁判之基礎；且認定事實所憑之
    證據，其為訴訟上之證明，須達於通常一般人均不致有懷疑，而得確信其為事實
    之程度者，始得據為有罪之認定，倘其證明尚未達到此一程度，而有合理之懷疑
    存在時，尚難為有罪之認定基礎；茍積極證據不足以為不利於被告事實之認定，
    即應為有利被告之認定，更不必有何有利之證據。（最高法院三十年上字第八一
    六號、四十年台上字第八六號、七十六年台上字第四九八六號分別著有判例可稽
    ）。次按誣告罪之成立，以意圖他人受刑事處分或懲戒處分，而為虛偽之告訴告
    發報告者為要件，所謂虛偽係指明知無此事實故意捏造而言，若告訴人誤認有此
    事實或以為有此嫌疑，自不得指為虛偽，即難科以本罪；又按誣告罪之成立，須
    其申告內容完全出於憑空捏造，若所告尚非全然無因，尚難遽以誣告論罪，最高
    法院著有四十年台上字第八八號、四十三年台上字第二五一號判例可資參照。
三、公訴人認被告甲○○涉有前開罪嫌，係以被害人徐鴻森警員之指陳、證人乙○○
    警員之證述，並有苗栗縣警察局舉發違反道路交通管理事件通知單一紙可證，且
    被告對本件舉發違規事實不服，其提起聲明異議，亦經臺灣苗栗地方法院交通事
    件裁定駁回，此有裁定書在卷可稽，另被告告訴警員徐鴻森偽造文書部分，亦另
    經苗栗地方法院檢察署檢察官以九十年度偵字第三四九九號為不起訴處分等，為
    其主要論據。
四、然訊據被告甲○○固坦承於八十九年九月二十二日下午四時許，駕車行經苗栗縣
    苗一二六線與台十三甲線交岔路口，遭苗栗縣警察局竹南分局新港派出所員警徐
    鴻森攔下並與徐鴻森爭執後，未出示證件逕駕車離去之事實，惟堅詞否認有何誣
    告犯行，辯稱：伊沒有闖紅燈，竟遭警員攔下，遂與警員徐鴻森理論，伊見警員
    抄車號，以為警員自知理虧，所以才逕行駕車離去，警員並未要求伊出示證件，
    更未在伊離去當時，將其攔下，何來不服稽查取締駕車離去，「經攔停後」拒出
    示證件之違規情事，故而伊才至地檢署提出警員偽造文書之告訴，伊主觀上絕無
    誣告故意等語。經查：
（一）被告甲○○確實於八十九年九月二十二日下午四時許，駕車行經苗栗縣苗一二
      六線與台十三甲線交岔路口，遭苗栗縣警察局竹南分局新港派出所員警徐鴻森
      攔下並與徐鴻森爭執後，未出示證件逕駕車離去，之後警員乃逕行舉發甲○○
      駕車違規，而於苗栗縣警察局舉發違反道路交通管理事件通知單上記載違規事
      由為：「１、闖紅燈。２、不服稽查取締駕車離去經攔停後拒出示證件」，其
      因不服而提出聲明異議，經本院於九十年三月三十日以八十九年交聲字第五六
      號駁回其聲請，被告遂於同年四月十六日下午三時許，至臺灣苗栗地方法院檢
      察署提示警員徐鴻森偽造文書之告訴，指述徐鴻森在上開違規單上捏造第二點
      「不服稽查取締駕車離去經攔停後拒出示證件」，於同年七月十一日下午二時
      許，在同署，亦再次指稱：徐鴻森攔下伊後，未叫伊出示證件，即捏造罰單上
  第二點「不服稽查取締駕車離去經攔停後拒出示證件」，並於同日對本院前開
      駁回其聲明議異之裁定提出抗告等情，固為被告所自承，並有苗栗縣警察局於
      同日以苗縣警交字第Ｆ─00000000號舉發違反道路交通管理事件之通
      知單影本一紙、本院八十九年交聲字第五六號卷影本一份（原本經本院核對無
      訛，業已歸檔）、裁定書一份及臺灣苗栗地方法院檢察署刑事案件申告單、偵
      訊筆錄二份及刑事抗告狀在卷可稽。足徵，被告對於上開違規單上記載其有「
      不服稽查取締駕車離去經攔停後拒出示證件」之違規情節，並無法信服甚明。
（二）被告迭次供稱：本違規案伊遭攔下時，有與警員徐鴻森就有無闖紅燈一事起爭
      執，伊只見警員抄車號，以為警員自知理虧，所以才逕行駕車離去，警員並未
      要求伊出示證件，更未在伊離去當時，將伊攔下，何來經攔停後拒出示證件等
      語（參見附於本院八十九年度交聲字第五六號聲明議異卷附之被告於八十九年
      十月三日申訴之道路交通管理事件陳述單、其於八十九年十一月二十日提出之
      聲明異議狀、附於九十年度偵字第三五００號卷第六、十六頁正、反面偵訊筆
      錄、本院卷二七、一０九頁筆錄），核與證人即於被告前揭遭舉發之時、地，
      亦在附近距離約四至六公尺處，因騎乘機車未戴安全冒而遭另名執勤警員乙○
      ○當場攔下舉發之郭國慶到庭結證稱：伊於八十九年九月二十二日在北勢橋附
      近，曾因騎機車未戴安全帽，經警舉發，當時現場有二位警員，一名對伊開罰
      單，另一名則在伊被攔下後二至三分鐘，攔下另一部白色車自小客車，後來該
      部白色車子先駛離，伊有看一下，所以記得清楚，當時該部車子的駕駛有與警
      察對話一下，就先走了，有無爭吵，伊不清楚等語（參見本院卷第九十至九四
      頁筆錄、一０五頁筆錄），核與證人即當時對證人郭國慶舉發之警員乙○○證
      述：本案伊係在場先舉發一名未戴安全帽之機車騎士，當時警員徐鴻森亦攔下
      一部汽車，與伊距離約五、六步，取締機車騎士前後約三至四分鐘，舉發完畢
      後，伊朝徐鴻森處走近，大約距離二、三公尺處，有聽到徐鴻森說：不出示證
      件，一樣可以告發你等語，伊尚未完全走到，甲○○就開車走了等語（參見本
      院卷一０二頁筆錄），大致相符，並有證人郭國慶當庭繪製之現場圖一紙附卷
      可參，則被告駕車經警攔下，之後即駕車離去，並未再遭攔停甚明，參以證人
      即對被告舉發違規之警員徐鴻森於被告前述聲明異議案時，到庭證述：伊在罰
      單上記載：不服稽查取締異議人駕車離去，經攔停後，拒絕出示證件」等語，
      係指他所犯的是道路交通管理處罰條例第六十條第二項第一款，理由應該是經
      攔停後，不服取締，駕車離去等語（附於前述本院八十九年度交聲字第五六號
      卷第十九頁筆錄），及參酌本案舉發單上確實載明被告違規之法條為同條例第
      六十條第二項第一款，足認，該舉發理由之用語上，確實有誤用之處，則被告
      認舉發單上記載其有不服稽查取締駕車離去，「經攔停後」拒出示證件等語，
      因其並未再遭攔停，舉發單不應為此記載，確係事出有因。
（三）參核前述證人郭國慶、乙○○之證詞，本案舉發過程之時間甚短，且在證人乙
      ○○尚未靠近本案舉發地點時，被告即已駕車離去，則證人乙○○在朝徐鴻森
      警員處走近，大約距離二、三公尺處，雖有聽到徐鴻森說：不出示證件，一樣
      可以告發你等語，惟因證人乙○○結證：伊尚未完全走到，被告已駕車離去等
      語，則被告在其為此動作前，必需先走往駕駛座處、上車、啟動車子再駛離，
      此為週知之事實，參以被告自承遭攔查當時，有與警員徐鴻森有口角，見警員
      在抄車號，即開車走了等語（參見本院卷一一三頁、一０六頁筆錄），則被告
      當時情緒必不佳，則其可能未注意聽及徐鴻森警員之後有告知不出示證件，亦
      可告發等語，則其主觀上因此誤認警員並未要求其出示證件等情，應有可能。
（四）綜上所述，本件被害人徐鴻森警員因被告提出偽造文書之告訴，而受有訟累，
      固值同情，惟依前開所述各節，被告係出於誤認及懷疑，且事出有因，難認其
      有誣告之故意，雖被害人所涉之偽造文書案件業經檢察官不起訴處分確定，然
      本案尚乏積極之證據足資證明被告有誣告之故意，自不能遽律被告罪責。是本
      案被告之犯罪尚屬不參酌前揭說明及判例意旨，即難認被告有故意虛構事實誣
      告之犯罪意思，其誣告犯罪即屬不能證明，應依法諭知被告無罪之判決。
據上論結，應依刑事訴訟法第三百零一條第一項，判決如主文。
本案經檢察官黃棋安到庭執行職務。
中      華      民      國    九十一    年      二      月    二十一    日
                              臺灣苗栗地方法院刑事第二庭
                                  法  官  黃  賢  婷
右正本證明與原本無異。
如不服本判決，應於判決送達後十日內向本院提出上訴狀( 應附繕本 )，上訴於
臺灣高等法院台中分院。
                                  書記官  陳  文  聰
中      華      民      國    九十一    年      二      月    二十一    日
